【裁判字號】    88,訴,2266
【裁判日期】    890427
【裁判案由】    業務過失致死
【裁判全文】
臺灣高雄地方法院刑事判決                        八十八年度訴字第二二六六號
    公  訴  人  臺灣高雄地方法院檢察署檢察官
    被      告  甲○
    選任辯護人  鄭國安
    選任辯護人  陳裕文
    選任辯護人  吳麗珠
右列被告因業務過失致死案件，經檢察官提起公訴（八十八年度偵字第八六五一號）
，本院判決如左：
    主  文
甲○從事業務之人，因業務上之過失致人於死，處有期徒刑拾月，緩刑肆年。
    事  實
一、甲○係「金台益號」漁船船長，平日以駕駛該漁船捕漁為業，駕駛漁船為其業務
    範圍。其於民國八十八年二月十二日十八時二十分許，駕駛上開漁船自高雄縣林
    園鄉中芸漁港欲出海捕漁，航行約六分鐘至中芸港港外時，本應注意該水域係漁
    船進出作業頻繁區域，其駕駛漁船通過該水域，要注意四週其他船隻，不可過於
    靠近，以避免碰撞產生危險，而依當時情形，又無不能注意之情事，竟疏於注意
    ，致由後擦撞停駛而在作業中由黃進郎所駕駛之膠筏，致黃進郎落海失蹤，嗣於
    八十八年二月十五日上午九時十分在海上尋獲黃進郎屍體。
二、案經高雄縣警察局林園分局報請臺灣高雄地方法院檢察署檢察官偵查起訴。
    理  由
一、訊據被告甲○固坦承駕駛「金台益號」漁船擦撞被害人黃進郎所駕駛之膠筏，因
    而致黃進郎落海溺斃等情，惟辯稱：黃進郎未報關即出海捕漁，且為避免遭檢查
    人員察覺，故未有啟動照明設備，被告己啟動照明設備航行捕漁，已盡相當之注
    意義務，自得免責云云。惟查，被告於本院審理時供稱：開船時有點燈，可以看
    到前方四周海面（見本院八十九年四月十三日審判筆錄），則不論黃進郎所駕駛
    之膠筏是否有點亮膠筏之紅色尾燈，被告駕駛上開漁船時如已盡相當之注意，當
    可見到前方由黃進郎所駕駛之膠筏，而不至在撞繫發生後才看到黃進郎所駕之膠
    筏，且黃進郎是否經合法之報關程序出海作業，與本件事故之發生，並無相當之
    因果關係，是被告前揭辯解，尚非可採，此外復有現場圖、膠筏照片附卷可稽；
    而黃進郎因此次撞船事件，致落海溺斃，亦經台灣高雄地方法院檢察署檢察官督
    同法醫師相驗屬實，製有勘驗筆錄、相驗屍體證明書及驗斷書等在卷可憑。查案
    發水域位於中芸漁港港外靠近漁港處，與漁船進出航道成一直線，為漁船作業進
    出頻繁區域，有前揭現場圖可按，被告於駕駛漁船欲出港作業，本應注意四週其
    他船隻，不可過於靠近，以避免碰撞產生危險，而依當時情形，又無不能注意之
    情事，竟疏於注意以致肇事，被告之行為顯有過失，且其過失行為與被害人死亡
    間，具有相當因果關係。本件事證明確，被告犯行洵堪認定。
二、被告係以駕駛漁船捕漁為業，係從事漁船駕駛業務之人，其於駕駛漁船執行業務
    中肇事，致人於死，核其所為，應成立刑法第二百七十六條第二項業務過失致死
    罪。爰審酌被告因一時疏忽而肇事，事後已與被害人家屬達成民事和解，賠償新
    臺幣一百四十三萬元，有和解書一紙在卷可稽，並經被害人家屬到庭陳述無訛，
    及犯後態度良好等一切情狀，量處被告如主文所示之刑，以示懲儆。又被告前未
    曾受有期徒刑以上刑之宣告，有本院被告全國前案紀錄表附卷可按，其經此偵、
    審程序之教訓，應知警惕，當無再犯之虞，本院認前開所宣告之刑以暫不執行為
    適當，爰併諭知緩刑四年，以勵自新。
據上論斷，應依刑事訴訟法第二百九十九條第一項前段，刑法第二百七十六條第二項
、第七十四條第一款，罰金罰鍰提高標準條例第一條前段，判決如主文。
中      華      民      國      八十九      年    四    月    二十七    日
                                  臺灣高雄地方法院刑事庭
                                      法  官    吳  宏  榮
右正本證明與原本無異。
如不服本判決，應於判決送達後十日內，向本院提出上訴狀。
                                      書記官    呂  怜  勳
中      華       民      國     八十九      年    四    月    二十七    日
附錄本案論罪科刑法條：
刑法第二百七十六條第二項
從事業務之人，因業務上之過失犯前項之罪者，處五年以下有期徒刑或拘役，得併科
三千元以下罰金。


司法院資訊處製作；財團法人民間司法改革基金會備份。
